【裁判字號】    99,上訴,868
【裁判日期】    990812
【裁判案由】    偽造有價證券
【裁判全文】
臺灣高等法院高雄分院刑事判決         99年度上訴字第868號
上  訴  人
即  被  告  甲○○
指定辯護人  本院公設辯護人   孫妙岑
上列上訴人因偽造有價證券案件，不服臺灣屏東地方法院98年度
訴字第1500號中華民國99年3 月10日第一審判決（起訴案號：臺
灣屏東地方法院檢察署98年度調偵字第293 號），提起上訴，本
院判決如下：
    主  文
原判決撤銷。
甲○○犯偽造有價證券罪，處有期徒刑壹年捌月，未扣案如附表
編號1 、2 所示本票中關於偽造「丙○○」為共同發票人之部分
沒收。
    事  實
一、甲○○因積欠乙○○新臺幣（下同）120 萬元債務未清償，
    嗣經乙○○向其催討債務，乃於民國98年3 月3 及5 日，以
    其名義先後簽發如附表所示之二張本票（本票票號、發票日
    、發票人、金額及付款地詳如附表所示），再持交乙○○；
    惟因乙○○認僅由甲○○一人擔任發票人不足以擔保其債權
    ，而要求應甲○○之配偶丙○○為上開本票之發票人（此部
    分無證據證明乙○○有教唆偽造有價證券之犯意），而甲○○明知其配偶丙○○未同意或授權其使用其印章並以其名義
    簽發本票，竟意圖供行使之用，基於接續偽造有價證券供行
    使之犯意，於98年3 月5 日，在屏東縣屏東市○○街182 號
    乙○○之住處，併稱經丙○○授權，接續在附表所示之2 張
    本票上之發票人欄處偽簽「丙○○」之署名、盜蓋丙○○之
    印章及書寫丙○○之身分證號碼其上，再持交乙○○而行使
    之。嗣因乙○○於上開本票到期日屆至後，依法提示未獲付
    款，乃向臺灣屏東地方法院院聲請本票強制執行裁定，丙○○收受上開裁定後，提起確認本票債權不存在之訴，始悉上
    情。
二、案經乙○○訴由臺灣屏東地方法院檢察署檢察官偵查起訴。
    理  由
壹、證據能力部分：
    證人乙○○及丙○○在檢察事務官前所為陳述，已經檢察官
    及被告、辯護人同意作為證據，本院審酌渠等前開陳述，距
    案發時間較近，當時外力干涉較少，且無其他不當情事，而
    為適當，認依刑事訴訟法第159 條之5 規定具有證據能力。
貳、實體方面：
一、訊據上訴人即被告甲○○對於上開犯罪事實坦承不諱，核與
    證人乙○○、丙○○於偵訊及原審法院審理時所為證詞堪稱
    相符（見他字卷第39、40、65頁、原審卷第34頁正反面）；
    又證人乙○○曾執上開本票聲請本票強制執行裁定確定，證
    人丙○○即對乙○○提起確認本票債權不存在之訴等情，有
    原審法院98年度屏簡字第209 號民事判決書可參（見他字卷
    第63頁），並有附表所示本票影本2 紙附卷可稽（見他字卷
    第8 頁）；至於證人乙○○於本院審理中雖稱：在被告以丙○○名義簽發附表所示之2 張本票之前，伊有打電話給丙○○，丙○○有表示由被告處理即可等語（見本院卷第40頁）
    ；惟其所述與證人丙○○所述：被告在以伊名義簽發附表所
    示2 張本票時，乙○○沒有打電話給伊；但是在之前乙○○
    有打電話給伊，伊有表示金額不是那麼大，可以慢慢還；被
    告可能因而誤會才會以伊名義簽發附表所示之2 張本票等語
    不符（見本院卷第45頁），亦與被告所述：伊在以丙○○名
    義簽發本票後約二天才告訴丙○○，之前沒有告訴丙○○等
    語不符；何況，如果丙○○有同意被告以伊之名義簽發附表
    所示之2 張，亦無提起確認本票債權不存在之訴之理；是證
    人乙○○及丙○○前開所述，均不足為被告有利之認定。本
    案事證明確，被告犯行可以認定。
二、按刑法上之偽造有價證券，以無權簽發之人冒用他人名義簽
    發為要件，如果行為人基於本人之授權，或其他原因有權簽
    發者，則與無權之偽造行為不同。其授權行為之方式，固不
    論是書面或口頭，明示或默示為之，均無不可。但有無經本
    人之授權，係以簽發當時之情形而定，如簽發當時未獲授權
    ，縱本人事後不予追究，於其已成立之罪名，並無影響。最
    高法院25年上字第2123號判例、87年度台上字第2830號裁判
    著有意旨可資參照。是核被告意圖供行使之用，而擅自以「
    丙○○」名義，簽發如附表編號1 、2 所示本票之所為，均
    係犯刑法第201 條第1 項之偽造有價證券罪。其偽造有價證
    券後持以行使，行使偽造有價證券之低度行為均為偽造有價
    證券之高度行為所吸收，又其於如附表所示2 張本票發票人
    欄偽簽「丙○○」之署名、盜蓋丙○○之印章，係偽造有價
    證券之部分行為，均不另論罪。又被告雖係分別於98年3 月
    3 日、98年3 月5 日以其名義簽發附表編號1 、2 所示本票
    ，固據被告及證人乙○○陳明在卷（見原審卷第34頁正反面
    、第35頁背面）；惟當時被告所交付之2 張本票上並未以丙○○為發票人，而係因於98年3 月5 日被告前去交付附表編
    號2 所示之本票時，證人乙○○認其擔保不足，乃要求應以
    丙○○擔任發票人，被告才接續在附表所示2 張本票上之發
    票人欄簽上丙○○姓名及蓋章，此業經被告陳明在卷，核與
    證人乙○○在本院所述相符（見本院卷第39至40頁），被告
    之前開偽造有價證券行為，應論以一罪。又審酌被告係因無
    法償還積欠乙○○之債務，一時思慮未周，偽造上開有價證
    券而觸犯刑章，與大量偽造有價證券致影響社會金融秩序之
    嚴重犯罪情節顯屬相異，且之後被害人丙○○已向原審法院
    提起確認本票債權不存在之訴，經原審法院以98年度屏簡字
    第209 號判決確認附表所示本票票據債權對於被害人丙○○
    不存在確定，有該判決附卷可憑（見他字卷第47至49頁），
    堪認尚未對被害人丙○○發生實害，且被告與丙○○與被告
    係夫妻關係，且丙○○及乙○○圴表示願給予被告機會，然
    偽造有價證券罪之法定刑為3 年以上10年以下有期徒刑，依
    被告犯罪之情狀，縱科以法定最低度刑，顯仍嫌過重，其情
    堪稱可憫，爰均依刑法第59條規定，減輕其刑。
三、原審以被告罪證明予以論罪科刑，固非無見，惟被告就附表
    所示之2 張本票係同時接續偽造而行使之，故應論以一罪，
    原判決認係應分論併罰，尚有不當。被告上訴意旨主張其係
    接續偽造附表示之2 張本票，為有理由，應由本院將原判決
    撤銷改判。爰審酌被告之犯罪動機、目的、手段、所生危害
    ，及其智識程度、生活狀況，且其犯罪後坦承犯行，且已與
    被害人乙○○達成和解，有屏東縣屏東市調解委員會調解書
    1 紙附卷可憑（見98年度調偵字第293 號卷第2 頁），犯後
    態度堪稱良好，又其素行良好、無前科，有臺灣高等法院被
    告前案紀錄表在卷可按，而被害人丙○○、乙○○屢次表達
    原諒被告之高度意願等一切情狀，量處如主文所示之刑。至
    於如附表所示之2 張本票雖均未扣案，惟不能證明業已滅失
    ，就被告偽造「丙○○」簽發部分，均應依刑法第205 條規
    定，不問屬於犯人與否，均宣告沒收；又如附表所示本票僅
    「丙○○」為發票人部分係屬偽造，被告之簽名既為真正，
    其為發票人部分則仍屬有效之票據，不在應依法沒收之列，
    併此敘明。
四、又被告及其配偶丙○○、告訴人乙○○人雖請求對被告為緩
    刑之宣告等語，然查被告前於92年1 月20日至95年6 月23日
    間犯連續詐欺取財案件，而於99年2 月10日經臺灣臺中地方
    法院以98年度易字第2362號判決處有期徒刑9 月、1 月又15
    日，應執行有期徒刑10月，被告上訴後業經臺灣高等法院臺
    中分院以99年度上易字第507 號判決上訴駁回確定，有上開
    判決及臺灣高等法院被告前案紀錄表在卷可按，其於本案裁
    判之前既已因故意犯罪受有期徒刑以上刑之宣告，依法自不
    得予以宣告緩刑，附此敘明。
據上論斷，應依刑事訴訟法據上論結，應依刑事訴訟法第369 條
第1 項前段、第364 條、第299 條第1 項前段，刑法第201 條第
1 項、第59條、第205 條，刑法施行法第1 條之1 ，判決如主文
。
本案經檢察官林敏惠到庭執行職務。
中    華    民    國    99    年    8     月    12    日
                  刑事第一庭    審判長法  官  周賢銳
                                      法  官  施柏宏
                                      法  官  黃仁松
以上正本證明與原本無異。
如不服本判決應於收受本判決後10日內向本院提出上訴書狀，其
未敘述上訴理由者，並得於提起上訴後10日內向本院補提理由書
狀（均須按他造當事人之人數附繕本）「切勿逕送上級法院」。
中    華    民    國    99    年    8     月    13    日
                                      書記官  林家煜
附錄本件判決論罪科刑法條：
附表：
┌──┬─────┬─────┬───┬─────┬─────┬────────┬─────┐
│編號│ 本票票號 │  發票日  │發票人│金額（單位│付款地    │偽造之印文及署名│ 沒收部分 │
│    │          │          │      │：新臺幣）│          │                │          │
├──┼─────┼─────┼───┼─────┼─────┼────────┼─────┤
│ 1  │WG0000000 │98年3月3日│甲○○│50萬元    │屏東市忠孝│「發票人」欄偽造│偽造「戴健│
│    │          │          │丙○○│          │路132 號  │「丙○○」署名、│元」為共同│
│    │          │          │      │          │          │印文各1 枚      │發票人部分│
├──┼─────┼─────┼───┼─────┼─────┼────────┼─────┤
│ 2  │WG0000000 │98年3月5日│甲○○│70萬元    │屏東市忠孝│「發票人」欄偽造│偽造「戴健│
│    │          │          │丙○○│          │路132 號  │「丙○○」署名、│元」為共同│
│    │          │          │      │          │          │印文各1 枚      │發票人部分│
└──┴─────┴─────┴───┴─────┴─────┴────────┴─────┘
附錄本件論罪科刑法條：
中華民國刑法第201 條
意圖供行使之用，而偽造、變造公債票、公司股票或其他有價證
券者，處3 年以上10年以下有期徒刑，得併科3,000 元以下罰金
。
行使偽造、變造之公債票、公司股票或其他有價證券，或意圖供
行使之用，而收集或交付於人者，處1 年以上7 年以下有期徒刑
，得併科3,000 元以下罰金。

司法院資訊處製作；財團法人民間司法改革基金會備份。
